臺灣高等法院民事判決　　　　　　　　　 96年度上易字第2號
上　訴　人　派其實業有限公司
法定代理人　戊○○
訴訟代理人　丙○○○
　　　　　　彭志傑律師
被上訴人　　強格欣實業有限公司
法定代理人　甲○○
訴訟代理人　乙○○
上列當事人間給付貨款事件，上訴人對於中華民國95年11月17日
臺灣臺北地方法院95年度訴字第5231號第一審判決提起上訴，本
院於96年11月6日言詞辯論終結，判決如下：
    主  文
原判決關於駁回上訴人後開第2項之訴部分，並訴訟費用之裁判
廢棄。
被上訴人應給付上訴人新台幣肆拾壹萬零捌佰柒拾肆元，及自民
國九十五年五月二十三日起，至清償日止，按週年利率5%計算之
利息。
其餘上訴駁回。
第一、二審訴訟費用，由被上訴人負擔二分之一，餘由上訴人負
擔。
    事實及理由
一、本件上訴人主張：被上訴人自民國94年09月13日起至94年12
    月21日止，向伊訂購亮片等貨品共8次，貨款合計新台幣（
    下未特別指定幣別者均同）86萬4852元（下稱系爭貨款），
    伊已依被上訴人指示製作樣本供被上訴人確認，並依該確認
    樣本、品質生產交付，然被上訴人迄未給付貨款，並以伊所
    交付之蝴蝶亮片（下稱系爭蝴蝶亮片）有脫膠、亮片串線會
    產生斷裂情形之瑕疵，拒付貨款，惟伊所交付者均係經被上
    訴人核准確認，並驗收後始進行加工，且被上訴人並未通知
    伊派員會同檢驗，被上訴人提出之照片有關產品瑕疵情形，
    究係如何產生，並未見公正之鑑定機關為鑑定報告，伊否認
    被上訴人於95年6月8日所提附件4照片之真正，及否認附件3
    「空運費單據本」、附件5「信件影本」、附件6「索賠通知
    影本」、附件8「賠款確定信件影本」，亦否認被上訴人於
    本院始提出之SGS檢測報告等證物為真正。另被上訴人於95
    年07月27日庭呈書狀所附英文電文翻譯成中文亦有錯誤。爰
    依據買賣關係請求被上訴人給付上開貨款。（原審為上訴人
    全部敗訴之判決）。上訴聲明：(一)原判決廢棄。(二)被上訴人
    應給付上訴人86萬4852元，及自起訴狀繕本送達翌日起至清
    償日止，按週年利率百分之5計算之法定利息。
二、被上訴人則以：因系爭蝴蝶亮片貨物確有瑕疵，致伊使用上
    訴人之蝴蝶亮片所製作產品（下稱系爭貨品）遭到美國進口
    公司退貨扣款，經伊公司代表人亞倫到客戶倉庫查驗，確實
    有蝴蝶亮片背膠產生質變及蝴蝶亮片縫珠斷裂情形，致伊遭
    美國客戶扣款美金8萬5000元，就上開金額伊對上訴人請求
    之買賣價金主張抵銷。又上訴人提供伊公司核可之樣本，僅
    核可其式樣材質，對其背膠無任何核可之方式，核可之樣本
    並不能代表大貨品質，自不能以樣本通過就代表大貨品質無
    瑕疵。又上訴人乃專業副料廠，對於材料使用何種背膠之材
    質及如何使用應提供說明，上訴人並未告知。又證人丁○○
    跟伊公司確認亮片轉印之附著方式有一種是熨斗，一種是熨
    燙機，證人何淑如亦對伊公司以熨斗示範無誤，顯示兩種方
    式均可，伊公司採用熨燙機或一般熨斗應無可能造成背膠質
    變。伊公司為美國客戶索賠美金8萬5000千元，折合新台幣
    280  萬5千元，尚需支付主料、副料、人工成本及空運之損
    失，上訴人更以假扣押伊公司資產，造成伊公司名譽損失，
    伊要求上訴人賠償本案全部貨款86萬4852元，以為抵償等語
    ，資為抗辯。並答辯聲明：駁回上訴人之上訴。
三、兩造不爭執事項：兩造間確有如上訴人主張之貨品數量、單
    價之買賣契約存在，被上訴人尚未給付之貨款金額為86萬
    4852元。有主副料採購訂單影本8紙附卷可稽（見原審卷第6
    至13頁）。
四、兩造爭執者，厥為：上訴人交付之8447C、8448C蝴蝶亮片串
    及縫珠是否有瑕疵，及被上訴人主張以應付貨款抵銷其瑕疵
    損害是否有理由。查：
  (一)上訴人交付之8447C、8448C蝴蝶亮片串及縫珠是否有瑕疵部
    分：
    本件被上訴人主張系爭蝴蝶亮片經加工於衣服送至美國後，
    發現之瑕疵為背膠邊緣有脫膠及串蝴蝶亮片之線斷裂，致邊
    緣縫珠掉落之瑕疵（見原審卷第18頁反面），並經證人即代
    理商丁○○證述在卷（見原審卷第79頁反面），且依證人即
    上訴人之員工何淑如證稱「這件實品是從被告（即被上訴人
    ）公司取回兩件之一，當時亮片的貼合確實沒有吻合，側面
    有開口... 」等語（見原審卷第80頁），足見被上訴人係主
    張系爭蝴蝶亮片本身（即珠珠掉落），及蝴蝶亮片之附著（
    即背膠）均有瑕疵，且已將瑕疵情形通知上訴人。上訴人以
    其係依被上訴人之指示製作樣本送交被上訴人核驗，作為兩
    造交貨驗收時之依據標準，其係依該核可之樣本式樣、品質
    出貨，並經被上訴人驗收，應無瑕疵等語。被上訴人則以其
    僅核可其式樣材質，對上訴人交付之貨品亦僅係抽驗而已云
    云抗辯。惟查：
  (1)上訴人既係依被上訴人核可之樣本生產交付系爭蝴蝶亮片，
    且被上訴人於收受系爭蝴蝶亮片時及經加工後，並未發現串
    系爭蝴蝶亮片之線有斷裂及邊緣珠珠掉落之情，亦即上訴人
    交付系爭蝴蝶亮片後，於被上訴人在柬埔寨製作加工至運送
    給美國客戶前，應無瑕疵，堪見系爭蝴蝶亮片本身並無瑕疵
    。
  (2)就蝴蝶亮片之背膠瑕疵部分：經證人即上訴人之員工何淑
    如於原審證稱：伊有經手被上訴人訂購單，當時產品並無任
    何問題，且伊公司係經被上訴人核可後始出貨，被上訴人是
    專業工廠，....，亮片背膠部份本來就有，被上訴人如何使
    用這些亮片，伊公司並無告知之義務，出貨時伊至被上訴人
    公司，當場有做給他們看，他們都知道如何使用，伊係與被
    上訴人公司郭小姐接觸等語（見原審卷第79頁反面），是就
    如何使用蝴蝶亮片背膠，上訴人認其並無告知之義務，但已
    為相當之示範，惟此之示範是否足以使蝴蝶亮片背膠發揮其
    功能，即非無疑。按債之關係，係以主給付義務為核心，用
    以決定債之關係的類型，與主給付義務具密切關係者為從給
    付義務，其功能在於使債權人之主給付利益獲得滿足，至附
    隨義務則在輔助實現債權人給付利益。又上訴人於交付系爭
    買賣標的物時，對於買受人應告知及說明買賣標的物之容許
    性危險、正確使用方式及發展上漏洞，使買受人得以防免，
    此為買賣契約中出賣人之附隨義務，出賣人之上訴人未盡此
    義務而給付，屬不完全給付，其因而致生損害於被上訴人，
    自應負責（最高法院92年度台上字第2356號判決意旨參照）
    。準此，不論蝴蝶亮片背膠之使用方式是否屬專業，上訴人
    就如何正確使用蝴蝶亮片之附著背膠方式，既屬其之附隨義
    務，其即有告知之義務，然依證人何淑如前揭證言，顯見上
    訴人並未履行其附隨義務。又倘蝴蝶亮片背膠之使用方式
    係屬專業，則上訴人依前揭說明自有告知之義務；倘蝴蝶亮
    片背膠之使用方式非屬專業，而被上訴人一再稱其係以上訴
    人所教之方式以熨斗為一般加熱壓製、燙膠方式使用背膠等
    語（見本院卷第35、36、61頁），被上訴人既係依上訴人示
    範所教方式使用背膠，仍有背膠脫落之情，堪見系爭蝴蝶亮
    片之背膠材質確有瑕疵。再參以證人即代理商丁○○證稱
    系爭產品有脫落且和布料間沒有密合等語（見原審卷第79
    頁），及證人何淑如前揭證稱：至被上訴人公司取回時亮片
    的貼合確實沒有吻合，側面有開口等語（見原審卷第80頁）
    ，足見系爭蝴蝶亮片背膠之脫落，應是背膠使用方式未當而
    衍生。而背膠使用方式未當，當係因上訴人未盡完整告知背
    膠之全部及正確使用方式之附隨義務所致。上訴人雖提出
    蝴蝶亮片之背膠品質經測試完好之測試表（見本院卷第76
    頁），主張其背膠材質並無瑕疵云云；被上訴人亦提出SGS
    之測試報告，抗辯上訴人交付之蝴蝶亮片背膠確有嚴重剝落
    情形（見本院卷第115頁），惟兩造各就對造提出之測試報
    告均否認為真正，並均以未獲通知會同及對是否為上訴人交
    付之貨品為爭執。查兩造送驗時均未互相通知對造會同取樣
    ，各自提交之測試標的是否即上訴人交付之貨品，已有爭執
    ，是兩造各自提出之測試報告尚難採為有利兩造之證據。
  (3)綜上，系爭蝴蝶亮片確有背膠未能確實貼合之瑕疵，且此瑕
    疵係因上訴人未盡其就背膠之全部及正確使用方式之附隨義
    務所致。
  (二)被上訴人主張以應付貨款抵銷其瑕疵損害是否有理由部分：
  (1)被上訴人主張因上訴人交付之蝴蝶亮片背膠有瑕疵，致其為
    客戶扣款美金8萬5000元之損害，業據提出電子郵件為證（
    見原審卷第29頁），上訴人雖否認該郵件之真正，惟查：證
    人即代理商丁○○於原審及本院均證稱：本件交易係伊向被
    上訴人下單，貨品運至美國後，美商認為本次之交易有產品
    之瑕疵，系爭產品有脫落且和布料間沒有密合，且蝴蝶邊緣
    有珠珠會掉落，伊請被上訴人至美國查明屬實，美商拒收，
    退回美國倉庫，亦退回部分衣服及相片，嗣雙方經由電文往
    來協商，並有透過伊公司處理，後由美商付款人由貨款中直
    接扣除，該筆貨款很高等語（見原審卷第79反面至80頁、本
    院卷第72至74頁），足見被上訴人確有為美國客戶扣款之事
    實，且該郵件應屬真正。而依被上訴人提出之郵件所載，其
    確係遭美國客戶扣款美金8萬5000元，是上訴人就此之否認
    ，尚無可採。
  (2)按損害之發生或擴大，被害人與有過失者，法院得減輕賠償
    金額或免除之，民法第217條第1項定有明文。此項規定之目
    的在謀求加害人與被害人間之公平，故在裁判上得以職權斟
    酌之（最高法院85年台上字第1756號判例意旨參照）。本件
    上訴人主張其受被上訴人通知瑕疵後即派人前往處理，為被
    上訴人拒絕，嗣後即以存證信函要求賠償等語，核與證人何
    淑如於原審證稱其至被上訴人公司當時，見在蝴蝶亮片之貼
    合確有未吻合情形，伊當場要試給被上訴人看，但為被上訴
    人拒絕，伊將實品取回後用轉印機台將蝴蝶亮片開口貼妥後
    ，即寄回被上訴人公司，但被上訴人收受後均未與伊聯絡等
    語（見原審卷第80頁）相符，即質之被上訴人亦坦承其因事
    情業已發生，且無標準器具，上訴人又未告知溫度，且伊當
    時要保持瑕疵原狀，故不讓上訴人之業務員處理等語（見本
    院卷第119頁），則被上訴人於發現瑕疵後，拒絕上訴人派
    人處理，且為保持瑕疵原狀而未再通知上訴人後續相關事宜
    ，俾上訴人得參與修補瑕疵以減少損害，且本件蝴蝶亮片之
    珠珠斷裂並非屬上訴人交付時之蝴蝶亮片瑕疵，已如前述，
    則被上訴人就本件損害之發生或擴大，亦與有過失。本院審
    酌：被上訴人於原審自承其賠償之金額中有非屬上訴人交
    付部分之貨品，而為客戶索賠者為8447C、8448C蝴蝶亮片款
    式部分為美金6萬4492元，8449C、8450C式（非上訴人交付
    之貨品）為美金3萬600元，共計美金9萬5092元，直到95年5
    月5日客戶才同意二批貨索賠金額減低為美金8萬5000元等語
    （見原審卷第23頁），是依比例計算，因系爭蝴蝶亮片之背
    膠使用方式不當，致生損害之金額應為美金5萬7648元（計
    算式：64492÷95092×85000＝5萬7648元，元以下四捨五入
    ）。上訴人出售者僅為配料副件，每件蝴蝶亮片含運費運
    至柬埔寨僅為12.5元，業據上訴人陳明在卷（見本院卷第
    118頁反面），被上訴人購後要用於何處，及如何使用，非
    上訴人所得置喙，倘就被上訴人之全部損失均需負責賠償，
    顯難期公允。而被上訴人出售系爭貨品上衣每打美金88元，
    一件貼5片蝴蝶亮片，長褲每打美金86元，一件貼2片蝴蝶亮
    片，亦據被上訴人陳明在卷（見本院卷第118至119頁），依
    此計算，系爭貨品上衣每件約231元（計算式：88÷12×31.
    5＝231元，依起訴當日美金匯率31.5換算，元以下四捨五入
    ），褲子每件約226元（計算式：86÷12×31.5＝231 元，
    元，依起訴當日美金匯率31.5換算，以下四捨五入），蝴蝶
    亮片所占之比例甚低。再參以蝴蝶亮片邊緣珠珠斷裂並非
    上訴人交付貨品之瑕疵等情，本院認上訴人應負百分之25責
    任為適當。
   (3)本件因系爭蝴蝶亮片之背膠使用方式不當，致生損害之金
     額應為美金5萬7648元，已如前述，再按兩造應分擔之比例
     計算，被上訴人可主張抵銷之金額為45萬3978元（57648×
     31.5×0.25＝45萬3978元，依起訴當日美金匯率31.5換算
     ，元以下四捨五入），是抵銷後被上訴人應給付上訴人之
     金額為41萬0874元（計算式：000000－000000＝410874）
     。
五、又「給付無確定期限者，債務人於債權人得請求給付時，經
    其催告而未為給付，自受催告時起，負遲延責任。其經債權
    人起訴而送達訴狀，或依督促程序送達支付命令，或為其他
    相類之行為者，與催告有同一之效力。」、「遲延之債務，
    以支付金錢為標的者，債權人得請求依法定利率計算之遲延
    利息。」、「應付利息之債務，其利率未經約定，亦無法律
    可據者，週年利率為百分之5。」，民法第229條第2項、第
    233條第1項前段及第203條定有明文。查上訴人係依據買賣
    關係請求被上訴人應負給付貨款之責，其給付無確定期限，
    揆諸上開規定，上訴人請求自起訴狀繕本送達之翌日（即95
    年5月23日）起算遲延利息，應予准許。
六、綜上所述，上訴人本於買賣關係請求上訴人給付在41萬874
    元，及自民國95年5月23日起至清償日止，按週年利率5%計
    算之利息範圍內，即屬正當，應予准許。逾此範圍之請求，
    並非正當，不應准許。原審就上開應准許部分，為上訴敗訴
    之判決，並駁回其假執行之聲請，尚有未洽，上訴意旨求予
    廢棄改判，為有理由，爰由本院予以廢棄改判如主文第2項
    所示。至於上訴人之請求不應准許部分，原判決為上訴人敗
    訴之判決，經核於法並無不合，上訴意旨求予廢棄改判，為
    無理由，應駁回其上訴。
七、本件事證已臻明確，兩造其餘主張與舉證，經審酌核與判決
    結果不生影響，爰不逐一論述，併此敘明。
八、據上論結，本件上訴為一部有理由，一部無理由，依民事訴
    訟法第450條、第449條第1項、第79條，判決如主文。
中　　華　　民　　國　　96　　年　　11　　月　　27　　日
                  民事第七庭
                        審判長法　官  鄭三源
　　　　　　　　　　　　  　　法　官  王聖惠
　　　　　　　　　　　　　  　法　官  周美月
正本係照原本作成。
不得上訴。
中　　華　　民　　國　　96　　年　　11　　月　　30　　日
　　　　　　　　　　　　　　　書記官  李華安
